【裁判字號】    91,訴,541
【裁判日期】    920730
【裁判案由】    違反毒品危害防制條例
【裁判全文】
臺灣新竹地方法院刑事判決                          九十一年度訴字第五四一號
    公  訴  人  臺灣新竹地方法院檢察署檢察官
    被      告  乙○○
                戊○○
    共      同
    選任辯護人  徐原本  律師
                陳偉民  律師
右列被告等因違反毒品危害防制條例案件，經檢察官提起公訴（九十一年度偵字第一
九六七號），本院判決如左：
    主  文
乙○○連續販賣第一級毒品，處無期徒刑，褫奪公權終身。
扣案之第一級毒品海洛因陸包（驗後共淨重拾肆點肆捌公克）、含有第一級毒品海
洛因之殘渣袋伍個（已無法析離化驗），均沒收銷燬；分裝袋陸公分Ｘ肆公分規格拾
捌個、拾壹公分Ｘ柒點貳公分規格拾陸個、電子磅秤壹台、行動電話0000000
000號ＳＩＭ卡壹張，均沒收。
戊○○無罪。
    事  實
一、乙○○與戊○○二人為夫妻，乙○○前曾於民國八十二年間，因違反肅清煙毒條
    例案件，經臺灣臺中地方法院判處有期徒刑十三年確定，並於八十八年十二月二
    十九日縮短刑期假釋出獄（尚不構成累犯），猶不知悔改，竟基於意圖營利之概
    括犯意，明知海洛因係毒品危害防制條例所列管之第一級毒品，未經許可不得持
    有、販賣，竟先於九十年十月間某日起，多次前往臺北縣土城市○○○○○道下
    附近，向姓名年籍均不詳、綽號為「小鄭」之成年男子，販入數量不等之第一級
    毒品海洛因，並將該購得之毒品放置在其位於新竹縣竹北市○○路七八七號七樓
    之住處，並自斯時起，在其上開住處，每隔三至五天，以其所有之電子磅秤秤重
    、分裝成毛重約０點一或０點二公克分量之第一級毒品海洛因數小包而販賣與丙○多次，丙○則將其所有、號碼為0000000000號之易利信牌行動電話
    （含ＳＩＭ卡）一支交給乙○○長期使用，以作為向乙○○購買第一級毒品海洛
    因之對價，並由乙○○自行繳付電話費，乙○○雖於九十一年農曆春節前返還該
    具行動電話與丙○，惟仍保留上開行動電話ＳＩＭ卡一張換裝在其所有之ＮＯＫ
    ＩＡ牌八二五０型行動電話上繼續使用。嗣於九十一年四月二日晚間十時許，丙○復前往乙○○之上開住處向乙○○拿取第一級毒品海洛因時，乙○○則將打算
    要給丙○帶回使用的第一級海洛因一小包放在桌上，已置於丙○可支配的範圍內
    ，又因其二人之毒癮發作，近晚上十一時許，乙○○即拿其所有的皮夾一個（內
    含有第一級毒品海洛因一小包）給不知情之戊○○，要其下樓買飲料將其支開，
    並與丙○一同在其上開住處內施用乙○○所提供之第一級毒品海洛因（其二人涉
    犯施用毒品部分，均由檢察官另案偵查）；適當晚警方亦安排警力埋伏在該處樓
    下，正好與戊○○、乙○○二人平日互有往來、亦有施用毒品之丁○○（涉犯施
    用毒品部分，由檢察官另案偵查）至上開乙○○之住處樓下要找丁○○，戊○○
    一下樓即遇見丁○○，立即遭在該處埋伏守候、以為在交易毒品之員警上前圍捕
    ，並在乙○○所有的上開皮夾內發現第一級毒品海洛因一小包（重約０‧六公克
    ），在乙○○、戊○○之上開住處，共扣得乙○○所有海洛因五小包（含上開在
    乙○○皮夾中扣的第一級毒品海洛因一小包，驗後共淨重三十四．四八公克）、
    含有第一級毒品海洛因之殘渣袋五個（已無法析離化驗）、乙○○所有之分裝袋
    六公分Ｘ四公分規格十八個、十一公分Ｘ七點二公分規格十六個、電子磅秤一台
    、販賣毒品所得之0000000000號行動電話ＳＩＭ卡一張，而得悉上情
    。
二、案經新竹市警察局第二分局報告臺灣新竹地方法院檢察署檢察官偵查起訴。
    理  由
壹、被告乙○○被訴販賣第一級毒品予丙○部分：
一、訊據被告乙○○矢口否認有何販賣或轉讓第一級毒品海洛因給丙○施用之犯行，
    被告乙○○辯稱：扣案之海洛因部分是姓名年籍均不詳、綽號為「小鄭」之成年
    男子所寄放，部份是我用七萬元向「小鄭」買的，一次買的量多，會比較便宜，
    這些都是我自己要用的，我並沒有販賣給丙○，丙○施用的毒品是他自己帶來或
    者到我家時趁我不注意偷拿我的毒品來用的，查到的殘渣袋、分裝袋及電子秤都
    是我為了固定摻進香煙裡的海洛因分量所使用的，而且扣案的分裝袋太大了，不
    可能當成毒品的分裝袋，警察也未經我的同意即搜索我的住處云云，惟：
（一）經查，
    １．分別經警在上開被告乙○○的皮包及其與被告戊○○二人之住處所扣得之疑
        似毒品的白色粉末共六小包，經檢察官送往法務部調查局以化學呈色法及氣
        相層析質譜儀分析法檢驗，鑑定結果：送驗白粉六包均含有第一級第六項毒
        品海洛因成分，合計淨重三四‧四八公克（包裝重三‧三六公克），純度為
        百分之十七‧五九，純質淨重六‧０七公克，此有法務部調查局九十一年四
        月三十日出具之調科壹字第一００００一二八六號鑑定通知書一份附於偵查
        卷第一０四頁可憑，是以，上開扣案之白色粉末六小包應可確定係列管之第
        一級毒品海洛因無訛。
    ２．被告乙○○僅坦承上開扣案之第一級毒品海洛因僅有一部分為其所有，另一
        部份為上開綽號「小鄭」之人所寄放、非其所有云云，然查，上開扣案之毒
        品數量龐大，市價不菲，且係列為管制之第一級毒品海洛因，衡情，要輕易
        將此具有高價值、容易變現的毒品寄放他人處，誠屬少見；況，受寄放者又
        豈敢一次接受如此數量龐大的寄託而甘冒被論以販賣意圖而遭處死刑或無期
        徒刑等重罪之風險，更應微乎其微；且，「小鄭」既然知道被告乙○○本身
        亦有施用毒品海洛因的習慣，隨意將上開大量毒品海洛因寄放在被告乙○○
        處，萬一被被告乙○○拿去施用，其又將如何與被告乙○○清算？
      綜上，被告乙○○所辯扣案的大部分毒品係上開綽號「小鄭」之人寄放乙詞，
      尚不足採信。
（二）次查，證人丙○係於九十年十月間開始，陸陸續續每隔三至五天即向被告乙○○拿取量約０點一或０點二公克的第一級毒品海洛因，並將其甫申請、號碼為
      0000000000號的ＳＩＭ卡一張連同其所有之易利信牌手機一支，與
      被告乙○○所給之第一級毒品海洛因互易之事實，業據證人丙○歷次於檢察官
      偵訊時證述綦詳（見偵查卷第四七頁、六二頁至六四頁訊問筆錄），復經本院
      向和信電訊股份有限公司查詢0000000000號門號用戶之申請資料得
      知，上開行動電話確實係由丙○於九十年十二月十二日申請使用無訛，此有和
      信電訊股份有限公司於九十一年十二月十二日函覆本院之申請資料一份附於本
      院卷第四三、四四頁可憑，可見證人丙○之前所證確實不假。雖然證人丙○於
      本院訊問時就上情改稱：電話是借他用，因為他會幫我繳電話費，毒品是我們
      二人一起出錢買來吸食等語（見本院卷第一一五頁），然證人丙○對於本院訊
      以其係如何購買？跟誰購買毒品？每次購買的數量有多少？均未能有任何交代
      ，且被告乙○○於偵、審中亦始終未曾說過有與證人丙○一起購買毒品施用，
      益臻證人丙○應係因長期依賴被告乙○○提供第一級毒品海洛因施用，而於本
      院當庭命其二人對質時始改異證詞以維護被告乙○○使然，證人丙○前於偵查
      中二次證述其將自己申請的門號與被告乙○○交換毒品施用乙情，應較為可採
      。又，被告乙○○係以提供微量毒品長期與證人丙○互易，以持續使用證人丙○名下之行動電話以逃避警方之跟監、追緝，被告乙○○基於使用證人丙○名
      義之行動電話利益，而將第一級毒品海洛因與證人丙○交換，此種具有對價關
      係之利益交換行為，仍不失為販賣毒品的一種態樣，而該當於販賣之犯罪行為
      ，非僅係轉讓毒品之行為。
（三）復查，經本院當庭勘驗扣案之分裝夾鏈袋三十四個，可分為兩類，其一為六公
      分Ｘ四公分規格十八個，另一為十一公分Ｘ七點二公分規格十六個，另外五個
      留有第一級毒品海洛因之殘渣袋五個，其中二個大的、三個小的，與未使用過
      的上開三十四個分裝袋之大小相同，有勘驗筆錄一份附於本院卷第五十九頁及
      各取一個分裝袋附於見本院卷第六一頁可參，且扣案、已裝有毒品之分裝袋，
      的確就是以上開二種不同大小之分裝袋分別包裝，亦可由偵查卷第二五頁之現
      場照片一幀窺知，特別區分不同的分裝袋或許就是被告乙○○為了在不同地點
      、或一人或數人時施用方便所分，其所辯稱扣案的分裝袋太大了，不可能當成
      毒品的分裝袋乙詞，顯與事實不符，不值一駁。
（四）再查，被告乙○○雖另辯稱員警係在未得其同意之情形下，非法搜索其上開住
      所云云，惟警員在其住處樓下、被告戊○○手中、被告乙○○所有的皮夾中已
      扣得一包第一級毒品海洛因，被告戊○○亦已表示東西是先生即被告乙○○的
      ，被告乙○○即在樓上，經本院訊以證人即至現場之新竹市警察局第二分局之
      警員甲○○當日查獲過程，其等係在該處埋伏、監控可能涉嫌毒品交易（此部
      分詳如後述無罪部分）之行為，在查得毒品後，依客觀、合理判斷被告乙○○
      之住處有易生危害之犯罪之虞而直接上樓搜索，當日之扣押筆錄明確記載執行
      理由為：經執行人員出示證件表明身份後，由受搜索人出於自願性搜索，而被
      告乙○○並於執行之依據欄內之「經受索人出於自願性同意搜索」下之受搜索
      人簽名捺印處簽名並捺其指印，另分別於執行結果欄內、在場人簽名欄下簽名
      並捺印，被告乙○○於偵查中從不曾有未經同意搜索之抗辯，本院綜合一切情
      狀判斷，並考量容許其作為認定事實之依據，是否有害於公平正義，及依憲法
      所揭示之基本精神，就個案違反法定程序情節、犯罪所生危害等事項綜合考量
      結果，認本件係出於被告乙○○之同意搜索，並無何違法之處，始符合審判之
      公平正義，而不予排除，是該搜索所得之物自有證據能力。
    綜上所述，被告乙○○所持有之上開扣案之第一級毒品海洛因六小包（驗後共淨
    重三四‧四八公克），除供自己施用外，應確有用以販賣之意圖無誤，復有被告
    乙○○所有之含有第一級毒品海洛因之殘渣袋（已無法析離化驗）五個、分裝袋
    六公分Ｘ四公分規格十八個、十一公分Ｘ七點二公分規格十六個、電子磅秤一台
    、行動電話0000000000ＳＩＭ卡一枚等供其販賣第一級毒品海洛因所
    用之物及所得之財物扣案在卷可資佐證，本件事證已臻明確，被告乙○○販賣第
    一級毒品海洛因之犯行，堪以認定，應予依法論科。
二、核被告乙○○所為，係犯毒品危害防制條例第四條第一項之販賣第一級毒品海洛
    因罪，公訴人認應成立毒品危害防制條例第八條第一項轉讓第一級毒品罪，容有
    未洽，已如前述，其起訴法條應予變更。被告持有第一級毒品海洛因之低度行為
    ，應為其販賣第一級毒品海洛因之高度行為所吸收，不另論罪。被告乙○○先後
    多次販賣毒品之犯行，時間緊接、手法雷同、所犯係基本犯罪構成要件相同之罪
    ，顯係基於概括之犯意反覆為之，本應依刑法第五十六條連續犯之規定論以一連
    續販賣第一級毒品海洛因罪，又因死刑、無期徒刑已不得再加重其刑，故不予依
    法加重論處其刑。爰審酌被告乙○○明知毒品會戕害人之身體及心理健康，竟為
    不法牟取利益，而連續販賣毒品，嚴重毒害他人身心，且於犯後復卸責狡飾等一
    切情狀，爰量處如主文所示之無期徒刑，並依刑法第三十七條第一項之規定，宣
    告褫奪其公權終身。
三、扣案之第一級毒品海洛因六小包（驗後共淨重三十四點四八公克）、含有第一級
    毒品海洛因之殘渣袋（已無法析離化驗）五個，均為違禁物，不問屬於犯人與否
    ，均應依毒品危害防制條例第十八條第一項前段之規定沒收銷燬之；至於另扣案
    之分裝袋六公分Ｘ四公分規格十八個、十一公分Ｘ七點二公分規格十六個、電子
    磅秤一台、行動電話0000000000ＳＩＭ卡一枚等物，均為被告乙○○
    所有，業據其陳明在卷，為供其販賣第一級毒品海洛因所用之物及所得之財物，
    均應依毒品危害防制條例第十九條第一項之規定宣告沒收之。
貳、被告戊○○及被告乙○○被訴共同連續販賣第一級毒品海洛因予丁○○部分：
一、公訴意旨略以：被告戊○○與被告乙○○共同基於販賣第一級毒品海洛因之概括
    犯意，連續於八十九年四、五月間，在其等位於新竹縣竹北市○○路七八七號住
    處樓下，連續一個月內每隔二、三日即推由被告戊○○以每小包（約０點三公克
    ）一千元之代價，販賣第一級毒品海洛因予丁○○施用多次，嗣於九十一年四月
    二日晚間十一時許，被告乙○○拿其所有的皮夾一個（內含有第一級毒品海洛因
    一小包）給被告戊○○，要其下樓買飲料，適警方安排與丁○○至該處樓下，佯
    稱欲以一千元購買第一級毒品海洛因一小包，被告戊○○一下樓即遇見丁○○，
    並即遭在該處埋伏守候之員警上前圍捕，且在被告乙○○所有皮夾內發現第一級
    毒品海洛因一小包，認其二人共同涉犯毒品危害防制條例第四條第一項之連續販
    賣第一級毒品海洛因罪嫌云云。
二、按犯罪事實應依證據認定之，無證據不得推定其犯罪事實，又不能證明被告犯罪
    應諭知無罪之判決，刑事訴訟法第一百五十四條、第三百零一條第一項分別定有
    明文。又認定犯罪事實應憑積極證據，倘積極證據不足以為不利於被告事實之認
    定時，即應為有利被告之認定，更不必有何有利之證據（最高法院三十年度上字
    第八一六號判例意旨參照）。所謂「積極證據足以為不利被告事實之認定」，係
    指據為訴訟上證明之全盤證據資料，在客觀上以達於通常一般之人均不致於有所
    懷疑，而得確信被告確曾犯罪之程度；若未達到此一程度，而有合理懷疑之存在
    時，即無從為被告有罪之確信（最高法院七十六年度臺上字第四九八六號判例意
    旨參照）。
三、本件公訴人認被告戊○○、乙○○二人涉有共同販賣第一級毒品罪嫌，無非以證
    人丁○○於偵查中之證述及當場扣得被告戊○○所持有皮夾內之第一級毒品海洛
    因一包，為其主要論據。
四、訊據被告戊○○固不否認九十一年四月二日有至上開住處樓下遇見證人丁○○，
    且從其身上之皮夾搜出第一級毒品海洛一包之事實，惟矢口否認有何共同販賣第
    一級毒品海洛因犯行，其辯稱：當日我是拿我先生的皮夾下樓買飲料，碰巧遇到
    丁○○，皮夾是我先生的，我不知道皮夾內有毒品，也沒有販賣毒品給丁○○等
語；被告乙○○亦堅詞否認有販賣毒品給丁○○，其辯稱：我是因為招妓才認識
    丁○○，因為丁○○是馬來西亞人，我每次都會給丁○○多一點的錢，我太太知
    道以後，認為我都把錢花在丁○○的身上，所以跟她討錢，丁○○應該是挾怨報
    復我們，才跟警察交換條件來捉我們，而且丙○借我的行動電話是在九十年十二
    月十二日聲請的，我也是是九十年初才搬入竹北市○○路七八七號七樓的房子，
    丁○○說她從八十九年四、五月起就打丙○的那支行動電話給我並在我中華路的
    房子樓下向我買毒品，再由我太太拿下去給她是不實在的，更何況那時我還不認
    識我太太，我跟我太太是在九十年年初結婚的，被查獲當天是我叫我太太拿我的
    皮夾下去便利商店買飲料，皮夾內的海洛因一包是我的，我太太並不知道皮夾中
    有毒品等語。
五、本院認定的理由：
（一）經查，經傳訊證人即查獲本案之警員甲○○，其對於為何埋伏在被告乙○○、
      戊○○二人的樓下等情，具結稱：「（問：當天根據何線索去查的？）線民提
      供的，而且查獲後證人丁○○也說有去買過毒品。（問：當天是否證人丁○○
      帶你們去查的？）不是。（問：為何證人丁○○會在現場？）我不清楚。（問
      ：當天有無申請搜索票？）沒有。（問：當天對證人丁○○有無做任何處置？
      ）做完筆錄後有採尿後釋回，後來他的尿液報告有毒品反應。」等語（見本院
      卷第八六頁正、反面，九十二年五月六日訊問筆錄），是以，由警員甲○○的
      證詞可知，證人丁○○當日出現在該處，並非警員安排之「陷害教唆」被告二
      人販賣予證人丁○○，就此，公訴人之認定，尚與事實不符。
（二）次查，證人丁○○固曾於偵查中證稱其確實有向被告二人購買毒品海洛因如公
      訴意旨所載，惟經本院於九十二年七月九日提訊正在強制戒治中之丁○○當庭
      與被告二人對質時，其復改證稱：我是馬來西亞人，乙○○與戊○○平時很照
      顧我，當天警察來旅社找我，說我有吸毒，要我配合指證抓他們這樣我就沒事
      ，如果我不配合，要把我抓起來送回馬來西亞，當時我有吸毒我會怕，而且我
      也有在做應召，我只好配合，我根本不知道他們住在那裡，是警察帶我去的，
      警察先在樓下埋伏，我打戊○○的電話給她，說：大嫂我在樓下等你，戊○○
      一下來警察就抓他了，我以前講的都不實在，警察是在旅社跟我講好，他說這
      樣就不用送我去關等語（見本院卷第一一八至一二七頁，九十二年七月九日審
      理筆錄），證人丁○○之證詞與證人甲○○前述證言差異甚大，惟，依據被告
      乙○○所提出之上開住處的建物所有權狀、土地所有權狀、不動產買賣契約書
      、戶籍謄本及和信電訊股份有限公司上開函覆等（見本院卷第四三、四四、六
      二至六九頁）以觀，被告乙○○係於八十九年十二月十三日才簽約購買上開房
      屋，且於九十年年初才搬入，其與被告戊○○係九十年三月二十四日始結婚，
      證人丙○的上開行動電話亦係九十年十二月十二日始聲請，之後才借給被告乙○○，均與證人丁○○於偵查中所證其在八十九年四、五月間起，即在被告乙○○位於新竹縣竹北市○○路七八七號住處樓下，以每隔二、三日，由被告戊○○出面販賣第一級毒品海洛因予其施用多次之證述完全無法吻合，益顯證人
      丁○○於偵查中所為之證述，不可採信。況，證人丙○於偵查中及本院審理時
      ，均證稱：乙○○是在我到了以後，叫戊○○拿他的皮夾，下樓去買飲料給我
      們喝等語（見偵查卷第六三頁、本院卷第一一三頁）相符，被告乙○○亦一再
      供稱確實是其叫被告戊○○係拿其的皮夾下樓買飲料，只是忘記皮夾中有放毒
      品恰巧又被警查獲等語，是以，證人甲○○既已堅稱本案並非利用證人丁○○
      「釣魚」，而證人丁○○之證述又有諸多瑕疵，尚無法以此作為認定被告二人
      有販賣第一級毒品海洛因與證人丁○○。
    此外，復查無其他積極證據足認被告乙○○與戊○○二人有販賣第一級毒品海洛
    與證人丁○○之行為，自應對被告戊○○諭知無罪之判決，而被告乙○○部分原
    亦應對其為無罪之諭知，惟公訴意旨認此部分與前開有罪部分有連續犯之裁判上
    一罪關係，爰不另為無罪之諭知，附此敘明。
、據上論斷，應依刑事訴訟法第二百九十九條第一項前段、第三百零一條第一項、
    第三百條，毒品危害防制條例第四條第一項、第十八條第一項前段、第十九條第
    一項，刑法第十一條前段、第五十六條、第三十七條第一項、第三十八條第一項
    第二款、第三款，判決如主文。
本案經檢察官許麗美到庭執行職務。
中      華      民      國    九十二    年      七      月     三十     日
                                  臺灣新竹地方法院刑事第一庭
                                        法  官    遲  中  慧
右正本證明與原本無異。
如不服本判決，應於判決送達後十日內向本院提出上訴狀( 應附繕本 )，上訴於臺灣
高等法院。
                                        書記官    龔  柏  萃
中      華      民      國    九十二    年      七      月     三十     日
附錄本案論罪科刑法法條全文：
毒品危害防制條例第四條第一項
製造、運輸、販賣第一級毒品者，處死刑或無期徒刑；處無期徒刑者，得併科新台幣
一千萬元以下罰金。


司法院資訊處製作；財團法人民間司法改革基金會備份。
